【裁判字號】    98,續簡抗,1
【裁判日期】    981216
【裁判案由】    撤銷和解等
【裁判全文】
臺灣臺中地方法院民事裁定             98年度續簡抗字第1號
抗  告  人  甲○○
相  對  人  乙○○
上列當事人間撤銷和解等事件，抗告人對於中華民國98年8月20
日本院98年度中簡續字第1號裁定提起抗告，本院合議庭裁定如
下：
    主  文
抗告駁回。
抗告程序費用新臺幣壹仟元由抗告人負擔。
    理  由
一、本件抗告意旨略以：相對人前訴請抗告人損害賠償事件，經
    本院以98年度中簡字第1336號受理在案，嗣兩造於民國98年
    6月2日成立訴訟上和解，惟相對人於上開訴訟事件審理期間
    提出不實之診斷證明書，使抗告人與其成立訴訟和解。此外
    ，相對人尚涉嫌誣告、煽惑他人犯罪、夥同訴外人即其堂姊
    妹欉又麟勾串偽證，誤導檢察官及刑事庭法官冤枉抗告人蓄
    意傷害而求刑、處刑，前開訴訟和解即是相對人一連串不法
    所產生之結果，依民事訴訟法第380條及第496條第8、9、10
    款規定，抗告人得以請求繼續審判。本件繼續審判之理由係
    發生在和解成立之後，應自知悉時起算30日不變期間內提起
    ，然依民事訴訟法第500條之內容研判，知悉並非單純知道
    某事，而是請求人要主觀確認有掌握客觀有效證據後，才可
    算知悉，抗告人本應以臺灣臺中地方法院檢察署（下稱臺中
    地檢署）98年度偵字第11142號案件偵結起訴，並經刑事庭
    對相對人等為有罪判決為知悉有繼續審判之理由，惟前開案
    件尚未偵結，抗告人尚未確實知悉掌握請求繼續審判證據前
    ，請求繼續審判之不變期間尚未起算，抗告人係因遭相對人
    聲請強制執行，抗告人受限於無法及時取得偵查結果，相對
    人是否被起訴尚屬未知，更不論是否有刑事有罪判決之結果
    ，抗告人對確切證據之尋求，猶在無盡期待中，惟為洗清冤
    情，只好提前訴訟，原審以抗告人請求續審已逾30日不變期
    間而裁定駁回，恰與事實相反等語。並聲明：廢棄原裁定。
二、按和解成立者，與確定判決有同一之效力。和解有無效或得
    撤銷之原因者，當事人得請求繼續審判。第500條至第502條
    及第506條之規定，於前項情形準用之，民事訴訟法第380條
    定有明文。而按民事訴訟法第500條第1、2項、第502條第1
    項規定：「再審之訴，應於30日之不變期間內提起。前項期
    間，自判決確定時起算，判決於送達前確定者，自送達時起
    算；其再審之理由發生或知悉在後者，均自知悉時起算。但
    自判決確定後已逾5年者，不得提起。」、「再審之訴不合
    法者，法院應以裁定駁回之」。是和解後請求繼續審判，須
    於知悉有無效或得撤銷之原因後30日之不變期間內為之，否
    則其請求為不合法，法院應以裁定駁回之。又按和解不得以
    錯誤為理由撤銷之。但有左列事項之一者，不在此限：一、
    和解所依據之文件，事後發見為偽造或變造，而和解當事人
    若知其為偽造或變造，即不為和解者。二、和解事件，經法
    院確定判決，而為當事人雙方或一方於和解當時所不知者。
    三、當事人之一方，對於他方當事人之資格或對於重要之爭
    點有錯誤，而為和解者，為民法第738條第1款所明定。
三、經查：
  (一)兩造係於98年6月2日在本院臺中簡易庭98年度中簡字第1336
    號損害賠償事件審理中成立訴訟上和解，業經本院依職權調
    閱前揭卷宗核閱無訛。
  (二)抗告人主張相對人於上開訴訟事件審理期間提出不實之診斷
    證明書，使抗告人與其成立訴訟上和解，然依抗告人於原審
    之書狀所述，其事後已於98年6月8日向國軍臺中總醫院質疑
    該院醫師江茂亮、陳富怡出具相對人於上開訴訟事件中所提
    出之診斷證明書為真正，繼於同年月15日向臺中地檢署告訴
    相對人及江茂亮、陳富怡醫師涉嫌偽造文書等語，則其至遲
    於98年6月15日已知悉請求繼續審判之相關事件，抗告人至
    98年8月17日始請求繼續審判，已逾上開請求繼續審判之30
    日不變期間。
  (三)抗告人另主張前開訴訟和解係相對人涉嫌誣告、煽惑他人犯
    罪、夥同欉又麟勾串偽證，誤導檢察官及刑事庭法官冤枉抗
    告人蓄意傷害而求刑、處刑一連串不法所產生之結果等語。
    惟查，本院98年度中簡字第1336號事件，相對人係主張抗告
    人於97年12月13日晚間9時許，在臺中市○區○○路288號之
    紅人牛排館毆打相對人，請求抗告人負損害賠償責任。而前
    開抗告人傷害相對人之行為，業經臺中地檢署檢察官於98年
    2月16日以98年度偵字第896號聲請簡易判決處刑，經本院98
    年4月7日以98年度中簡字第973號判決抗告人犯傷害罪，該
    判決業於98年5月4日判決確定，於98年6月2日易科罰金執行
    完畢，有臺灣高等法院被告前案記錄表在卷可參。查：
  1.相對人對抗告人提起傷害告訴是否為誣告，事涉抗告人是否
    確有傷害相對人，則檢察官就此事訊問抗告人時，抗告人如
    無傷害相對人之行為，即應已知相對人有誣告行為，而臺中
    地檢署檢察官於98年2月3日已就此事訊問抗告人，有抗告人
    提出之訊問筆錄影本附於本院98年度中簡字第1336號卷可參
    ，則抗告人於98年6月2日與相對人成立訴訟上和解，抗告人
    至98年8月17日始請求繼續審判，已逾上開請求繼續審判之
    30日不變期間。
  2.另臺中地檢署檢察官98年度偵字第896號聲請簡易判決處刑
    書之證據並所犯法條欄已載明證據有欉又麟於偵查中之證述
    ，此有該聲請簡易判決處刑書影本附於原審卷可參。參諸抗
    告人於本院98年度中簡字第1336號事件98年6月2日庭提答辯
    狀之事實及理由第5點記載「檢視原告證人其堂姐欉又麟98
    年1月13日訊問筆錄，除了偽證被告侵占鄰地外，只供述打
    耳光一事，……」，並附臺中地檢署98年度偵字第896號98
    年1月13日訊問筆錄影本為證，該訊問筆錄影本則記載欉又
    麟證稱「（97年12月13日晚上9點時許你在那裡？）我人在
    東區○○路288號的紅人牛排館，房東甲○○來向我收房租
    ，然後甲○○在點錢時，乙○○對甲○○說，我們並未向隔
    壁的地主告密，……，二人一言不和，甲○○要回去時，忽
    然就一巴掌打到乙○○的左臉上，然後我們就報警處理」等
    語，顯見抗告人至遲於98年6月2日與相對人成立訴訟上和解
    前已知悉欉又麟於98年1月13日證稱「抗告人一巴掌打到相
    對人的左臉上」，而抗告人如無傷害相對人之行為，即應已
    知欉又麟有偽證行為，則抗告人於98年6月2日與相對人成立
    訴訟上和解，抗告人至98年8月17日始請求繼續審判，已逾
    上開請求繼續審判之30日不變期間。
  (四)抗告人雖主張依民事訴訟法第500條規定所謂之知悉，應以
    相對人遭刑事有罪判決始為抗告人知悉有繼續審判之理由等
    語，惟查，民事訴訟法第496條第2項再審之事由固規定「前
    項第7款至第10款情形，以宣告有罪之判決或處罰鍰之裁定
    已確定，或因證據不足以外之理由，而不能為有罪之確定判
    決或罰鍰之確定裁定者為限，得提起再審之訴」，惟民事訴
    訟法第380條第3項請求繼續審判之規定並無準用同法第496
    條之規定，是請求繼續審判之規定，應依民事訴訟法第380
    條第2項規定，以和解有無效或得撤銷之原因，不限經有罪
    判決確定，是抗告人主張請求繼續審判之不變期間尚未起算
    云云，並無理由。
  (五)綜上，抗告人請求繼續審判，已逾30日不變期間而不合法，
    原審以此為由，裁定駁回其聲請，自無不合，抗告意旨仍執
    前詞，指摘原裁定不當，求予廢棄，為無理由，應予駁回。
四、據上論結，本件抗告為無理由，依民事訴訟法第436條之1第
    3 項、第495條之1第1項、第449條第1項、第95條、第78條
    ，裁定如主文。
中    華    民    國    98    年    12    月    16    日
                  民事第三庭    審判長法  官  許秀芬
                                      法  官  林慧貞
                                      法  官  黃佳琪
正本係照原本作成。
本裁定不得再抗告。
中    華    民    國    98    年    12    月    21    日
                                      書記官


司法院資訊處製作；財團法人民間司法改革基金會備份。
